臺灣新竹地方法院民事簡易判決
109年度竹北簡字第499號
原      告  林鐿璇  


訴訟代理人  許淑惠律師
被      告  廖品喬  

訴訟代理人  鍾若琪律師
上列當事人間請求損害賠償事件，本院於民國110年3月15日言詞
辯論終結，判決如下︰
    主  文
原告之訴及假執行之聲請均駁回。
訴訟費用由原告負擔。
    事實及理由
一、原告主張：原告與訴外人林耘譁(原名林韋澔)於民國101年9
    月17日結婚，婚後育有一名未成年子女。被告與林耘譁係共
    同任職於新竹市○○路00號9樓杜邦精品會館而結識之同事關
    係，被告明知林耘譁為有配偶之人，竟在108年間與林耘譁
    發展親密之男女交往關係，以「老公、老婆」親暱稱呼彼此
    ，甚至同居於新竹縣○○市○○○街00巷0號房屋，致林耘譁堅持
    與原告離婚，林耘譁之母親即訴外人鄭曉燕即因看不下去，
    分別於108年3月9日及同年3月11日以LINE通訊軟體傳訊息告
    知原告林耘譁有婚外情，直指對象即為被告。另被告的朋友
    （LINE名稱：屏東盧魚）於同年4月1日，將被告於108年3月
    8日在社群網站Facebook（下稱臉書）之貼文，經由LINE轉
    傳予原告，從該貼文之照片清楚可見被告與林耘譁兩人勾肩
    搭背、臉頰相貼、身體緊貼、勾手等親暱之動作，狀甚愉悅
    ，表露幸福親蜜之神情，已非一般朋友關係，顯係男女朋友
    之感情交往。又被告的朋友(臉書名稱：宋俊賢)於108年8月
    間，將被告張貼於臉書之旅遊照片傳送予原告，經比對林耘
    譁之臉書貼文，拍照地點相同，可見兩人一同出遊，甚且從
    上開宋俊賢與被告甲○○之LINE對話記錄截圖內容：「然後有
    件事跟妳（指被告）說妳男友背景我稍微知道，因為跟他老
    婆的共同朋友，我一個學弟說的，他很渣，妳能閃快閃，他
    跟他老婆交往時當小白臉當了快8年，小孩懷了還一度不認
    ，車子騙走自己開…」等語，益證被告之男友即為原告之配
    偶林耘譁。此外，在原告與林耘譁溝通過程中，只要林耘譁
    於訊息上辱罵原告，被告亦隨即於自己的臉書上張貼同樣之
    文字，行徑實在可惡至極，令原告深受打擊。是被告與原告
    配偶即林耘譁間之婚外情關係，妨害原告婚姻生活之圓滿、
    安全及幸福，被告已不法侵害原告基於配偶關係之身分法益
    及配偶權，且屬情節重大，致原告身心受創甚巨，為此，原
    告依民法第184條第1項、第195條第1項前段、第3項之規定
    ，提起本件訴訟，請求被告賠償非財產上之損害即精神慰撫
    金新臺幣（下同）40萬元等語。並聲明：被告應給付原告40
    萬元，及自起訴狀繕本送達之翌日起至清償日止，按週年利
    率5%計算之利息；願供擔保請准宣告假執行。
二、被告則以：被告與林耘譁為同事關係，互動完全止於一般同事及朋友之程度，並無任何逾越男女正常交往之情，況被告於105年10月起即與訴外人莊鼎穩定交往至今，並已論及婚嫁，當無可能與原告之配偶林耘譁有何越軌或交往情事，原告主張被告知悉林耘譁係有配偶之人，仍與之互以「老公、老婆」相稱，有不正當之男女交往行為，被告予以否認，原告應就其主張之事實負舉證責任。新竹縣○○市○○○街00巷0號之4樓半透天厝係被告向友人承租並居住於4樓，而林耘譁係分租該址1樓孝親房，且無鑰匙通往2樓以上空間，而後被告離職返回桃園居住，乃於108年10月間退租，改由林耘譁自行承租，原告主張被告與林耘譁二人同居一處，洵屬原告個人臆測，顯非事實。觀原告與其婆婆鄭曉燕之LINE對話紀錄，乃原告單方告知鄭曉燕其與林耘譁之婚姻關係不睦，根本非如原告所述係鄭曉燕主動告知林耘譁與被告有不正常男女關係，更何況該對話紀錄實係原告自導自演虛構而成，被告否認其真正。又原告所提原證4、原證5照片乃多名友人一同合照，並非二人獨照，更無任何逾越正常男女交往之親密行為；原證7照片為被告參加員工旅遊時之照片，林耘譁係受訴外人梁守誠之邀而一同出遊，洵屬一般同事、朋友間之互動，二人並無私下單獨接觸。至被告臉書上之貼文，純粹係為抒發自己在工作上之負面情緒，和林耘譁與原告間之糾紛毫無關聯，原告認為係為了讓其傷心，洵屬個人主觀臆測，毫無可採。另被告否認原證12所示行李箱為被告所有。由上可見原告慣習性地將毫無關聯之事件與其個人的不實妄想連結，將其個人與林耘譁之婚姻問題歸咎於無辜之被告，懷疑被告與林耘譁有染，開始聯合第三人或假冒名義對被告及被告親友百般糾纏，甚至出言恐嚇，亦令被告身心嚴重受創，是縱認被告有侵害原告配偶權，原告請求被告賠償40萬元之精神慰撫金，顯然過鉅。答辯聲明：原告之訴及假執行之聲請均駁回；如受不利之判決，願供擔保請准宣告免為假執行。
三、得心證之理由：
　　原告主張被告侵害其基於配偶之身分法益，依侵權行為之法
    律關係請求被告賠償損害，被告則以上開情詞置辯。是本件
    所應審究者即為：被告有無不法侵害原告基於配偶之身分法
    益而情節重大之行為？爰析述如下：
　㈠按因故意或過失，不法侵害他人之權利者，負損害賠償責任
    ；故意以背於善良風俗之方法，加損害於他人者亦同。不法
    侵害他人之身體、健康、名譽、自由、信用、隱私、貞操，
    或不法侵害其他人格法益而情節重大者，被害人雖非財產上
    之損害，亦得請求賠償相當之金額。前開規定，於不法侵害
    他人基於父、母、子、女或配偶關係之身分法益而情節重大
    者，準用之，民法第184條第1項、第195條第1項前段、第3
    項分別定有明文。婚姻係以夫妻之共同生活為其目的，配偶
    應互相協力保持其共同生活之圓滿安全及幸福，而夫妻互守
    誠實，係為確保其共同生活之圓滿安全及幸福之必要條件，
    故應解為配偶因婚姻契約而互負誠實之義務，配偶之一方行
    為不誠實，破壞共同生活之圓滿安全及幸福者，即為違反因
    婚姻契約之義務而侵害他方之權利(最高法院55年台上字第2
    053號判例意旨參照)。準此，足以破壞婚姻共同生活圓滿安
    全之行止，雖非僅以通姦及相姦行為為限，但仍應以夫妻任
    一方與他人間存有逾越結交普通朋友等一般社交行為之不正
    常往來，且已達破壞婚姻制度下共同生活之信賴基礎之程度
    ，即達情節重大程度，始足認係構成侵害配偶權利之侵權行
    為。次按，當事人主張有利於己之事實者，就其事實有舉證
    之責任，民事訴訟法第277條前段定有明文。是以民事訴訟
    如係由原告主張權利者，應先由原告負舉證之責，若原告先
    不能舉證，以證實自己主張之事實為真實，則被告就其抗辯
    事實即令不能舉證，或其所舉證據尚有疵累，亦應駁回原告
    之請求（最高法院17年上字第917號判例意旨參照）。又侵
    權行為損害賠償責任，須行為人因故意過失不法侵害他人權
    利，亦即行為人須具備歸責性、違法性，並不法行為與損害
    間有相當因果關係，始能成立，且主張侵權行為損害賠償請
    求權之人，對於侵權行為之成立要件應負舉證責任（最高法
    院100年度台上字第328號判決、同院98年度台上字第1452號
    判決參照）。
　㈡原告主張被告有侵害其配偶權之行為，均為被告所否認，依
    上開說明，自應由原告就被告有不法侵害其配偶權且情節重
    大之行為乙節，負舉證責任。經查：
　⒈原告主張林耘譁車輛內之行車紀錄器錄有被告與林耘譁互以
    「老公、老婆」親暱稱呼彼此云云，已為被告否認，而原告
    迄至言詞辯論終結前，均未能提出該行車紀錄器檔案為證，
    自無從認為真實。
　⒉關於原告主張被告與林耘譁同居於新竹縣○○市○○○街00巷0號
    房屋乙節，被告亦否認之，並辯稱：該4樓半房屋係其於105
    年間向友人承租，被告僅居住於4樓部分，適108年2月林耘
    譁有租屋需求，被告始將上址1樓之孝親房分租予林耘譁，
    且孝親房至2樓以上空間有獨立鐵門阻隔，必須以門禁磁扣
    刷卡始得進入，而林耘譁僅有1樓車庫鐵門及所承租之孝親
    房鑰匙，無法上至2樓以上區域，與被告並無交集，更非同
    居等語，並提出房屋租賃契約書為憑（見本院109年度竹北
    司簡調字第254號卷〈下稱調解卷〉第45至50頁）。查原告既
    對於侵權行為要件事實負有舉證之責，且知被告與林耘譁同
    居之地址，惟就被告與林耘譁確有同居之具體情事，始終未
    能提出任何證據以證其實，縱令被告所辯尚無從確信其真正
    ，惟依舉證責任分配之原則，仍不得逕認原告之上開主張為
    真實而可採。
　⒊關於原告主張其婆婆即林耘譁之母親鄭曉燕以LINE告知林耘
    譁與被告有婚外情乙節（見本院109年度竹簡調字第489號卷
    〈下稱竹簡卷〉第15至20頁），業經被告否認其真正，並提出
    林耘譁與鄭曉燕就此事之LINE對話紀錄（見調解卷第51頁）
    ，抗辯原告提出之LINE對話紀錄係原告趁鄭曉燕睡覺時取其
    手機自導自演製造出來之對託紀錄云云。按私文書之真正，
    如他造當事人有爭執者，則舉證人應負證其真正之責（最高
    法院47年台上字第1784號判例意旨參照）；當事人提出之私
    文書，必先證其真正，始有形式之證據力，如他造否認該提
    出之私文書繕本或影本，或爭執其內容之記載，在舉證人提
    出原本前，不認該繕本或影本有何形式之證據力。查原告固
    以其在108年3月11日與鄭曉燕之對話，主張其一人如何能在
    短短1分鐘內製造出如下所示之對話內容：
時間 發話人 內容 上午1:07 原告 ? 上午1:07 鄭曉燕 你媽媽有打電話來 上午1:08 鄭曉燕 又問你人好嗎 上午1:08 原告 我有回了 上午1:08 鄭曉燕 我說你在頭份 上午1:08 原告 說我很不好 上午1:08 鄭曉燕 為何 上午1:08 原告 被阿號嚇到來頭份了 上午1:08 原告 隨時要離開 
    然而，上開內容字數非眾，對於一般習慣於操作行動電話之
    人而言，應非難事，尚不足證明上開證據形式上真正，則依
    上揭說明，原告此項LINE對話紀錄之私文書，缺乏形式證據
    力，自無法以之證明鄭曉燕知悉林耘譁婚外情對象為被告，
    並主動告知原告，是原告據此謂被告有侵害原告配偶權之行
    為，亦屬無據。
　⒋再觀原告所提出之原證5、原證6照片（見竹簡卷第21至24頁
    ），顯屬眾人聚餐場合之合照，被告與林耘譁雖有肢體上之
    接觸，但僅係身體的碰觸而未達依偎程度及被告以手搭肩於
    林耘譁之行為，既非私密部位，亦無挑逗情慾等情狀，更無
    親吻、擁抱、摟腰等親密行為，未逾異性朋友往來之正常社
    交分際。另原告以原證7之照片主張被告與林耘譁同遊而有
    不正常男女交往，惟被告辯稱當時乃係參與員工旅遊，林耘
    譁因與被告當時之老闆即訴外人梁守誠熟識且有諸多生意上
    往來而受邀同遊澎湖，並非被告與林耘譁相約單獨出遊， 
    並提供梁守誠與林耘譁之LINE對話紀錄及一同旅遊之被告同
    事即訴外人鄭家蓉與其女兒之照片為證（見調解卷第52至55
    頁），由是可知，該照片實係多人員工旅遊時所拍攝之獨照
    ，地點亦為開放景點，要難執此認為兩人有何超越男女分際
    之不正當交往行為。
　⒌至原告稱林耘譁在LINE上辱罵原告後，被告隨即在其臉書上
    張貼出同樣文字2則等語，衡情係屬原告個人主觀之臆測，
    難證兩人之言論有直接之關連性，更無從逕認為兩人間有何
    不正常之男女情誼。又原告分析兩造間於109年2月25至26日
    之臉書私訊聊天紀錄（按原告係以其他身分佯裝買家而與經
    營網拍之被告談話），推論被告言談中所稱「老公」之各項
    條件與林耘譁相仿，故認為被告與林耘譁正在交往等情，亦
    為原告自行所為之推測，且素不相識之網路交易者在網路社
    群或通訊軟體上所為之對話，其可憑信性本屬存疑，在無其
    他佐證下，應不得盡信，原告依此為證，即非可採。
　⒍從而，原告所為之舉證，尚無從認定被告與林耘譁間存有逾
    越社會一般通念所能容忍配偶與其他異性間交往之關係，原
    告主張被告已干擾、妨害原告婚姻生活之圓滿、安全及幸福
    ，侵害原告基於配偶關係之身分法益而情節重大，即屬無理
    由。
四、綜上所述，原告依侵權行為之法律關係，主張被告侵害其配
    偶權云云，洵屬無據，是原告請求被告給付40萬元，為無理
    由，應予駁回。本件原告既受敗訴判決，其假執行之聲請即
    失所附麗，不應准許，併予駁回。
五、本件事證已臻明確，原告雖聲請傳喚證人即林耘譁之妹妹林
    芳以證鄭曉燕曾在被告為林耘譁之女友，然因證人對於待證
    之事實並非親自見聞，僅屬傳聞，核無必要。又兩造其餘之
    攻擊或防禦方法及所用之證據，經本院斟酌後，認為均不足
    以影響本判決之結果，爰不逐一詳予論列，併此敘明。
六、訴訟費用負擔之依據：民事訴訟法第78條。　　
中　　華　　民　　國　　110 　年　　4 　　月　　23　　日
                  竹北簡易庭    法　官　彭淑苑
以上正本係照原本作成。
如對本判決上訴，須於判決送達後20日內向本院提出上訴（須按
他造當事人之人數附繕本）。如委任律師提起上訴者，應一併繳
納上訴審裁判費。
中　　華　　民　　國　　110 　年　　4 　　月　　21　　日
                                書記官　林琬茹